臺灣高等法院刑事判決
109年度上訴字第55號
上  訴  人  臺灣新竹地方檢察署檢察官                  
被      告  葉科旻



指定辯護人  本院公設辯護人戴遐齡
上列上訴人因被告犯公共危險案件，不服臺灣新竹地方法院108
年度訴字第448號，中華民國108年11月26日第一審判決（起訴案
號：臺灣新竹地方檢察署108年度偵字第2991號），提起上訴，
本院判決如下：
    主  文
上訴駁回。
    理  由
一、公訴意旨略以：被告葉科旻於民國108年3月8日下午，酒後
    騎乘機車前往其父葉國棠所居住之新竹縣○○鄉○○路000號住
    處（酒駕涉犯公共危險罪，業經原審另行判處罪刑確定），
    因誤認葉國棠不願開門，竟心生不滿，基於放火燒燬現供人
    使用之住宅及他人所有物之犯意，於同日下午5時21分許，
    將葉國棠所有停放在上開住處門前之車號000-000號普通重
    型機車（下稱本案機車）踢倒，致本案機車油箱內之汽油漏
    出地面後，再持打火機點燃汽油，致本案機車遭燒燬不堪用
    （毀損部分未據告訴），葉國棠之住處大門及鐵門亦遭大火
    燻黑，因認被告涉犯刑法第173條第1項、第3項放火燒燬現
    供人使用之住宅未遂罪嫌、同法第175條第1項放火燒燬他人
    所有物致生公共危險罪嫌等語。
二、按犯罪事實應依證據認定之，無證據不得認定犯罪事實；不
    能證明被告犯罪或其行為不罰者，應諭知無罪之判決，刑事
    訴訟法第154條第2項、第301條第1項分別定有明文。次按事
    實之認定，應憑證據，如未能發現相當證據，或證據不足以
    證明，自不能以推測或擬制之方法，為裁判基礎；認定犯罪
    事實，所憑之證據，雖不以直接證據為限，間接證據亦包括
    在內，然無論直接或間接證據，其為訴訟上之證明，須於通
    常一般之人均不致於有所懷疑，而得確信其為真實之程度者
    ，始得據之為有罪之認定，倘其證明尚未達到此一程度，而
    有合理性懷疑之存在時，即無從為有罪之認定，亦有最高法
    院40年台上字第86號、76年台上字第4986號判例可參。
三、公訴意旨認被告涉犯前揭罪嫌，係以被告之供述、證人即被
    害人葉國棠、證人即現場目擊者陳芳儀於警詢中之證述、新
    竹縣政府警察局橫山分局現場採證相片及扣案之打火機等為
    其論據。訊據被告固坦承有放火燒燬本案機車之行為，惟矢
    口否認有何放火燒燬現供人使用住宅及放火燒燬本案機車致
    生公共危險之犯行，辯稱：伊放火燒機車之地點為騎樓，不
    會造成危險，因為都沒有人，伊也在現場看，現場只有機車
    燒起來，沒有造成房屋或其他物品燒起來等語。辯護人則以
    ：被告始終否認有燒燬住宅之犯罪故意，自難以被告供述認
    定被告有放火燒燬住宅之直接或間接故意；另刑法第175條
    第1項之罪，以致生公共危險為其客觀構成要件，屬具體危
    險犯，非抽象危險犯，故是否該當本罪需要積極事證證明具
    體危險之事實，檢察官錯置為抽象危險犯，而提起上訴，未
    舉出被告主觀上可預見致生公共危險之具體事證，不足為被
    告不利之認定等語置辯。經查：
  ㈠被告於108年3月8日下午，酒後騎乘機車至其父葉國棠上開住
    處，因誤認葉國棠不願開門，於同日下午5時21分許，將葉
    國棠所有停放於上開住處前面騎樓之本案機車踢倒，致機車
    內汽油漏出地面，再以打火機點燃汽油，致本案機車遭燒燬
    ，葉國棠住處大門及鐵門亦遭火燻黑，被告於警方到場時仍
    留滯現場，並遭警方在其身上扣得打火機1支等情，迭據被
    告於警詢、偵查、原審中均供承明確（見偵卷第10、34頁、
    原審卷第45、47、130頁），並據證人即被害人葉國棠、陳
    芳儀於警詢、證人即現場消防人員朱庭志於原審證述明確（
    見偵卷第11-15頁、原審卷第121-125頁），並有新竹縣政府
    警察局橫山分局偵辦嫌疑人葉科旻涉公共危險案現場採證照
    片、搜索扣押筆錄、扣押物品目錄表、當事人酒精測定紀錄
    表、本案機車之車輛詳細資料報表、新竹縣政府消防局火災
    原因調查鑑定書、內政部消防署火災證物鑑定報告等在卷可
    查（見偵卷第15-24、27、42-71、74頁），是此部分事實固
    堪認定屬實。
  ㈡又依卷附現場採證照片及消防局鑑定書所附現場照片（見偵
    卷第16-18、64-65頁），可知本案機車燃燒地點係位於2層
    樓透天磚造建物1樓大門外之騎樓處，該騎樓係水泥地面，
    騎樓內除本案機車外，僅有陶土材質之大型盆栽1只（其上
    枝葉稀疏）、大型鐵絲網，以及該鐵絲網所圍住之盛裝細沙
    之塑膠桶3個（離本案機車有一小段距離），又本案機車與
    該磚造建築有約1公尺以上之距離，其間無任何可供延燒之
    物品，本案機車燃燒之火勢並未蔓延至該磚造建築，騎樓內
    亦無其他可供延燒之易燃物品存在。故依現場狀況，本案機
    車旁並無可供延燒至該磚造建物之物品存在，而被告亦僅放
    火燒機車，火勢復毫無延燒至該磚造建物之情形，實難認定
    被告有放火燒燬現供人使用住宅之直接或間接故意，自無從
    以刑法第173條第3項、第1項放火燒燬現供人使用之住宅未
    遂罪相繩。
  ㈢按刑法第175條第1項之構成要件為「放火燒燬前2條以外之他
    人所有物，致生公共危險」，亦即除放火燒燬他人所有物之
    事實外，仍應有「致」生公共危險之事實上危險結果產生，
    方能成罪，其立法體例上屬「具體危險犯」，指使法益侵害
    之可能具體地達到現實化之程度，此種危險屬於構成要件之
    內容，是否存在必須加以證明與確認，不能以某種程度的假
    定或抽象為已足，其證明及判斷應以行為當時之各種具體情
    況以及已經判明的因果關係為根據，用以認定行為是否具有
    發生侵害法益的可能性。
　㈣證人即現場消防人員朱庭志於原審證稱：我在新竹縣消防局
    芎林分隊擔任消防員工作，本案是我與其他同仁一同前往執
    行救火任務，到場時看到現場單純只是1台機車起火，火載
    量相當小，我們出動一條水線，大約2、3分鐘內很快就撲滅
    了，消防隊所提供照片中的機車殘骸沒有經過任何移動，該
    機車周邊也沒有任何易燃物或堆置雜物，只有幾個盆栽，相
    當乾淨，距離民宅門口也有一點距離，大約1至2公尺，依我
    的判斷，就算我們當時不去救火，因為中間沒有易燃物，真
    的要燒到建物去也要花很長的時間，且建物是水泥混造建築
    ，起火相當困難，除非把機車堆在門的旁邊才有可能；在機
    車起火的狀況中，除了火本身會產生危險之外，濃煙也是相
    對危險的，但大部分濃煙會造成危險是在密閉的空間，若是
    在戶外來說，因為空氣流通，相對危害比較小，不會造成立
    即性的危險；又因為本案機車旁邊沒有易燃物，要燒到建物
    以外的其他地方去，其實也是相當困難等語等語（見原審卷
    第121-125頁）。
　㈤酌以上開卷附現場照片（見偵卷第64頁），顯示本案機車起
    火燃燒時，該磚造建築1樓大門係緊閉。是火勢產生之濃煙
    難以進入屋內，又以燃燒地點為室外之騎樓，亦難認因有產
    生濃煙，而有何具體危險產生。復依上諸情，可認被告該放
    火行為，雖燒燬本案機車，然因該機車停放處距離建物有段
    距離，其間無任何助燃物，而騎樓內亦無其他可供延燒之易
    燃物品存在，故火勢並無蔓延至建築物或延燒其他物品之情
    形，是並無證據證明該放火行為有發生實害之蓋然性，難謂
    已致生公共危險之結果。
  ㈥綜上所述，本案依檢察官所舉之各項證據，在客觀上尚未達
    於通常一般之人均不致有所懷疑，而得確信其為真實之程度
    ，因尚有合理懷疑存在，本院無從形成被告有為公訴意旨所
    指放火燒燬現供人使用之住宅未遂及放火燒燬他人所有物犯
    行之有罪確信，基於無罪推定之原則，自應為被告無罪之諭
    知，以昭審慎。
四、本院審理結果，認原審對被告為無罪之判決，已於原判決詳
    細論述其理由，其認事用法，均為妥適，應予維持。檢察官
    上訴意旨略以：本案機車幾乎全部燒燬，被害人住處大門及
    鐵門亦遭燻黑，可見火勢非小，且旁有盆栽、自小客車停放
    ，客觀上並非無引燃盆栽植物及延燒自小客車之可能，又該
    處為騎樓，如有易燃物被風吹過或孩童經過，均有發生實害
    之蓋然性，原判決難認妥適，應予撤銷，更為適當合法之判
    決云云。然由現場照片（見偵卷第16、18頁），可知該自小
    客車係停放在隔壁，與本案機車燃燒處有相當距離；又該盆
    栽內之植物於本案火勢遭撲滅後，該植物之樹枝依舊存在，
    可見火勢不太，是難認已致生公共危險。故檢察官執前詞指
    摘原判決不當，自非可採，其上訴無理由，應予駁回。
據上論斷，應依刑事訴訟法第368條，判決如主文。
本案經檢察官洪期榮提起公訴，檢察官劉得為提起上訴，檢察官
謝宗甫到庭執行職務。 
中　　華　　民　　國　109　　年　　 4　　月　 　7　　日
                 刑事第十七庭  審判長法　官 鄭水銓
                                     法　官 黃雅芬
                                     法　官 李世華
以上正本證明與原本無異。
檢察官如不服本判決，應於收受送達後20日向本院提出上訴書狀
，惟須受刑事妥速審判法第9條限制。其未敘述上訴之理由者，
並得於提起上訴後20日內向本院補提理由書(均須按他造當事人
之人數附繕本)「切勿逕送上級法院」。    
刑事妥速審判法第9條：
除前條情形外，第二審法院維持第一審所為無罪判決，提起上訴
之理由，以下列事項為限：
一、判決所適用之法令牴觸憲法。
二、判決違背司法院解釋。
三、判決違背判例。
刑事訴訟法第 377 條至第 379 條、第 393 條第1款之規定，
於前項案件之審理，不適用之。
                                     書記官 莊佳鈴
中　　華　　民　　國　109　　年　　 4　　月　 　7　　日